臺灣高等法院刑事裁定　　　　　　　　100年度毒抗字第165號
　抗　告　人
　即　被　告　黃文國
上列抗告人因違反毒品危害防制條例案件，不服臺灣新竹地方法
院，中華民國100年4 月26日所為送觀察勒戒之裁定（100年度毒
聲字第117號），提起抗告，本院裁定如下：
    主  文
抗告駁回。
    理  由
一、抗告意旨略以：抗告人沒有吸食海洛因，而據藥劑師說食用
    感冒藥水，品名"安可糖漿"及"諾比舒咳"後，尿液檢驗都會
    產生反應，抗告人在感冒期間有服用該等藥水，懇請明查。
    為此依法提起抗告，請求撤銷原裁定云云。
二、按犯毒品危害防制條例第10條之罪者，檢察官應聲請法院裁
    定，令被告入勒戒處所觀察、勒戒，其期間不得逾2 月，同
    條例第20條第1項定有明文。又毒品危害防制條例第20條第1
    項關於觀察、勒戒之規定，係屬強制規定，除於毒品危害防
    制條例第21條第1 項所稱犯同條例第10條之罪者，於犯罪未
    發覺前，自動向行政院衛生署指定之醫療機構請求治療，醫
    療機構免將請求治療者送法院或檢察機關之情形外，只要違
    反犯毒品危害防制條例第10條之規定者，檢察官即應向法院
    提出聲請裁定其入勒戒處所觀察、勒戒，並無任何例外之規
    定。
三、經查：抗告人即被告黃文國於99年11月24日晚上9 時55分許
    ，經警採集尿液送請臺灣尖端先進生技醫藥股份有限公司以
    EIA酵素免疫分析法初步檢驗，再以GC/MS氣相層析質譜儀法
    確認檢驗方式鑑驗後，結果呈鴉片類陽性、嗎啡陽性，此有
    該公司出具之濫用藥物尿驗報告及新竹市警察局毒品犯罪嫌
    疑人尿液採驗作業管制紀錄表乙份在卷可參。本院觀諸本件
    被告之尿液檢驗報告結果，其上既已清楚顯示於被告採驗尿
    液中，關於海洛因、鴉片代謝物「嗎啡」部分，濃度為559n
    g/ml，經核俱與97年1月8日修正之濫用藥物尿液檢驗作業準
    則第18條所規定：「海洛因陽性標準為其代謝物嗎啡之濃度
    在300ng/ml以上」相符，足見上開檢驗報告確具有相當程度
    之可信性，而得資為法院判定被告是否確有施用毒品之認定
    依據。被告雖否認有施用毒品之犯行，並辯稱：99年11月間
    曾前往竹北鄭新景骨科診所看診，服用骨科藥物。且曾因感
    冒而服用"安可糖漿"及"諾比舒咳"等感冒藥水，可能因此尿
    液產生反應云云，惟經臺灣新竹地方法院檢察署函詢鄭新景
    骨科診所，被告於99年11月就診期間所領藥物是否含有嗎啡
    或可待因之成分，經該診所提出之被告就醫病歷，並經鄭新
    景醫師於其上載明：患診用藥品項內絕無任何毒品（包括嗎
    啡、可待因或類固醇等）成份等語，有該診所提出之被告就
    醫病歷首頁及處方箋在卷可參（見偵查卷第25頁），被告上
    揭所辯已屬無據，且查，所謂「偽陽性」係指尿液中不含某
    成分，而檢驗顯示含有該成分之現象。尿液初步篩檢採用免
    疫學法，因結構類似之成分亦可能產生反應，而呈「偽陽性
    」，但初步篩檢陽性簡體需再以氣相層析質譜儀法進行確認
    檢驗，不致有「偽陽性」結果，此業據行政院衛生署管制藥
    品管理局97年1月21日管檢字第0970000579 號函說明甚詳。
    茲被告送檢之尿液既先後歷經EIA 酵素免疫分析法之初檢，
    以及GC/MS 氣相層析質譜儀法之覆驗，結果均呈鴉片類及嗎
    啡陽性反應，應可排除偽陽性反應。又海洛因經注射入人體
    後，約百分之80於24小時內自尿中排出，一般而言，尿液中
    能否驗出嗎啡陽性與其投與量、投與途徑、採尿時間、個人
    體質及檢驗方法之靈敏度有關，國外曾有文獻報導注射6 毫
    克之海洛因鹽酸鹽，其代謝物嗎啡之平均可檢出時限約為26
    小時，此有行政院衛生署藥物食品檢驗局81年9月8日81藥檢
    壹字第811488 5號函可按。足徵被告確有於上開時地為警採
    尿時回溯26小時內某時施用第一級毒品海洛因之事實，其空
    言辯稱因服用骨科藥物及感冒藥物云云，核與前揭以科學方
    法實驗所得之結果不符，本院無法採信。原審因而依檢察官
    之聲請諭知抗告人施用第一級毒品，應送勒戒處所觀察、勒
    戒，經核並無不合。抗告人仍執陳詞，指摘原裁定不當，為
    無理由，應予駁回。
據上論斷，應依刑事訴訟法第412條，裁定如主文。
中    華    民    國   100    年    5     月    20    日
                  刑事第八庭  審判長法  官  陳玉雲
                                    法  官  黃斯偉
                                    法  官  劉嶽承
以上正本證明與原本無異。
不得再抗告。
                                    書記官  何仁崴
中    華    民    國   100    年    5     月    20    日